最　高　行　政　法　院　裁　定　　　　　　　　　九十三年度裁字第一一六九號
　　抗　告　人　甲○○
右抗告人因與相對人財政部臺灣省北區國稅局間綜合所得稅事件，對於中華民國九十
二年六月二十五日臺北高等行政法院九十一年度訴字第五二六二號裁定提起抗告，本
院裁定如左︰
　　主  文
抗告駁回。
抗告訴訟費用由抗告人負擔。
　　理  由
一、本件抗告人就其民國（下同）八十三年度綜合所得稅結算申報，不服相對人有關
    執行業務所得額之核定，已曾提起復查、訴願、再訴願並經提起行政訴訟，而經
    本院以八十九年度裁字第四二五號裁定駁回確定（駁回之理由為訴願逾期）。不
    料抗告人事後又於九十年十月十五日書立「陳情暨檢舉書」，其主旨載明：「臺
    灣省北區國稅局八十七年三月六日北區國稅法字第八七○一○五九三號函所載『
    ．．．不服本局之處分，申請復查．．』乙文，係屬偽造公文屬實，尚請更正處
    理」等語，相對人則以九十年十一月九日北區國稅法字第九○○五四八五九號函
    ，答覆原告上開「陳情暨檢舉書」，覆函內容謂：「主旨：台端陳情八十三年度
    綜合所得稅（執行業務所得），原主張並無申請復查之意，逕以行政救濟程序進
    行，因無被增稅之認定原因、數據、理由而無法提起復查，損失不淺乙案，復如
    說明，請查照。說明：一、．．．二、查『納稅義務人如發現繳納通知文書有記
    載、計算錯誤或重複時，於規定繳納期間內，得要求稅捐稽徵機關查對更正。』
    為稅捐稽徵法第十七條所明定。台端八十五年十一月十六日函內容『不理會所呈
    送之業主委託契約書所約定金額，也不理會公司法人所代扣繳所記載金額．．．
    』『檢附依實際收入之簡報乙份』等語，顯非屬前開查對更正之適用。不服應納
    稅額之核定情屬顯然，雖未於該信函中寫明復查字樣，不論用語如何，仍應依真
    意為復查，為行政法院五十年判字第四五號判例所明定。三、又該八十三年綜合
    所得稅（執行業務所得）行政救濟案，係循序經復查、訴願、再訴願、行政訴訟
    而告確定。台端在收受復查決定書時，如無復查之意，當可指明，又在訴願、再
    訴願、行政訴訟各階段皆可表明陳述不服之理由，如今陳情檢舉原八十五年十一
    月十六日函無申請復查之意，實難改變該年度稅款已確定之事實。」抗告人認為
    上開答覆是拒絕其要求「更正八十七年三月六日北區國稅法字第八七○一○五九
    三號函內容不實之公文」，使其無法提出不服之理由，無法準備更進一步所需證
    件，如同法院判決不提事實理由一般，將影響人權。因此以相對人有「應作為而
    不作為」之消極不作為違法為由，而提起訴願，案經訴願機關為訴願不受理之諭
    知，抗告人因此提起本件行政訴訟。
二、原裁定係以：相對人於八十七年三月六日作成之北區國稅法字第八七○一○五九
    三號函中所載「．．．不服本局之處分，申請復查．．．」等文字，乃是針對抗
    告人原來書狀記載之意思表示真意為解釋，並將全案循復查程序進行，其後復查
    決定書亦於八十七年三月十二日由抗告人收受（見本院以八十九年度裁字第四二
    五號裁定書所載）。抗告人雖認為其對原核定處分沒有復查之意思，而僅有「更
    正」之意思，但現行法制中如欲改變課稅核定處分之規制性效力，除了復查程序
    外，並無所謂之「更正程序」可循。再退一步言，就算抗告人有意在不改變原處
    分規制性效力之情況下，打算以更正方式來更改處分內容之明顯錯誤，如果相對
    人不認為如此，因此無意更正，全案依然會進入復查程序，這種救濟程序流程也
    不是抗告人所能自由決定的。因此相對人於八十七年三月六日作成之北區國稅法
    字第八七○一○五九三號函文內容，並不是一個單獨產生實體規制性效力之獨立
    行政處分，也無「記載不實」可言。而針對此等公文之記載內容要求更正，相對
    人予以拒絕，更不符合「拒絕處分」之概念（所謂之「拒絕處分」必須是，當事
    人依據特定之實體法規範，請求行政機關作成對其有利、且發生實體規制效力之
    措施，因此當事人必須指明其請求權之實體規範依據以及打算形成之實體法律狀
    態）。充其量僅屬事實作為之拒絕，而且因為此等事實作為沒有獨立的爭訟利益
    ，因此也不會構成一般給付訴訟之訴訟標的。從而訴願機關以：抗告人九十年十
    一月九日北區國稅法字第九○○五四八五九號函屬事實通知說明，並非就公法上
    具體事件所為決定或其他公權力措施而對外直接發生法律效果之行政行為，即非
    屬行政處分，而為訴願不受理之諭知，於法無違，且本案抗告人之請求亦不符合
    一般非財產給付訴訟之要件。抗告人提起本件行政訴訟，顯非合法等情為由，駁
    回抗告人之起訴。
三、抗告意旨及補充理由略謂：相對人之不實偽造「申請復查」，不肯依法更正，致
    抗告人失去實際復查之權益，又僅以不合法理之說明，不作更正處分，依行政訴
    訟法第一條、第二條規定，應屬可行政訴訟之事，原審不察誤為沒有「獨立的爭
    訟利益」。相對人一再對本院五十年判字第四五號判例斷章取義，原審竟誤認不
    需法定格式、不需依法補足證件理由，就可復查，本案未作實際上之復查，實屬
    非法。抗告人申請更正係就收入部分不應不理會與業主之約定，而執行業務支出
    ，應讓抗告人準備證件理由作為復查之需，相對人違反法定補正格式及證件理由
    ，逕行復查，不合法甚明，原審誤為「進入復查程序」「不是抗告人所能自由決
    定」，顯與事理有所差。相對人所為已有欠缺，若能認定偽造不實，對抗告人
    權益即係再審查之依據理由，原審誤認與權益無關，顯有未洽。本件雖已確定，
    如在五年之內發現因適用法令錯誤，而有溢繳稅款之情形仍可申請退稅，相對人
    以案已確定，對抗告人一再陳情適用法令有誤不加理會，實屬非法。相對人在帳
    簿文據俱全情形下，採同業利潤標準逕行核定，致所得額增加一、八五六、九五
    七元，對於執行業務支出費用卻依帳載削減支出一二五、一一九元，顯非適法。
    按有查核削減支出金額之理由，方有提出申復之可能，因此抗告人確未有提出申
    復之可能，相對人主張抗告有提出申復，實屬有偽。況相對人未曾要求抗告人補
    正任何申請復查之格式、證件、理由，不合復查要件，顯屬適用法令錯誤，請將
    原裁定廢棄等語。惟查前開相對人之覆函核屬事實之說明，並非就公法上具體事
    件所為決定或其他公權力措施而對外直接發生法律效果之行政行為，非屬行政處
    分，抗告人對之提起訴願及行政訴訟，顯非合法，原裁定駁回抗告人之起訴，自
    無違誤。抗告意旨徒執一己之歧見，指摘原裁定未當，或就業已確定之前訴訟救
    濟程序，泛言適用法令錯誤，均無可採。抗告人求為廢棄原裁定，為無理由，應
    予駁回。
四、依行政訴訟法第一百零四條、民事訴訟法第九十五條、第七十八條，裁定如主文
    。
中　　華　　民　　國　　九十三　　　年　　　九　　　　月　　　十六　　　日
                    最 高 行 政 法 院  第 三 庭
                                審 判 長 法  官　　　廖　政　雄
                                         法  官      林  茂  權
                                         法  官　　　林　清　祥
                                         法  官　　　鍾　耀　光
                                         法  官　　　姜　仁　脩
右  正  本  證  明  與  原  本  無  異
　　　　　　　　　　　　　　　　　　　　 法院書記官　張　雅　琴
中　　華　　民　　國　　九十三　　　年　　　九　　　　月　　　十七　　　日
